【裁判字號】    90,上易,1659
【裁判日期】    900626
【裁判案由】    侵占
【裁判全文】
臺灣高等法院刑事判決                            九十年度上易字第一六五九號
    上  訴  人  臺灣臺北地方法院檢察署檢察官
    被      告  甲○○
右上訴人因被告業務侵占案件，不服台灣台北地方法院八十九年度易字第一七三九號
，中華民國九十年三月三十日第一審判決（起訴案號：台灣台北地方法院檢察署八十
九年度偵字第一三九五七號），提起上訴，本院判決如左：
    主  文
上訴駁回。
    事  實
一、甲○○自民國八十八年六、七月間起受僱於設於臺北市○○路○段二二四號一樓
    之三德房屋仲介有限公司（下稱三德房屋仲介公司）擔任業務員，業務內容包含
    受委託簽約及收受訂金，為從事業務之人，於民國八十八年十月二十九日，以公
    司業務員之身分，在臺北市與蔡麗美簽訂「委託諮詢法院拍賣不動產契約書」，
    並收受蔡麗美所交付之訂金新台幣（下同）九萬元，明知業務上收取仲介費用後
    應即繳回公司，竟意圖為自己不法之所有，將所持有上開應交回公司之款項據為
    己有，隨即離職不知去向，嗣於八十八年十一月二十六日甲○○出面承認挪用公
    款並立具承諾書及簽發發票日為八十八年十一月二十六日以三德房屋仲介公司為
    受款人、金額為九萬元之本票一紙，然迄未歸還所侵占之款項，上開本票屆期亦
    遭退票不獲付款，經三德房屋仲介公司告訴偵辦始查知上情。
二、案經三德房屋仲介公司代表人乙○○訴請臺灣臺北地方法院檢察署檢察官偵查起
    訴。
    理  由
一、右揭事實，業據被告甲○○於原審及本院審理時坦承不諱，並據三德房屋仲介公
    司負責人乙○○指述甚詳（參八十九年度偵字第一三九五七號偵查卷宗第二頁反
    面、原審刑事卷宗第二十一頁、第七十九頁），且經證人即三德房屋仲介公司之
    客戶蔡麗美於警訊時證述明確（參同上偵查卷宗第四頁反面），並有由委託人蔡
    麗美及受委託人即被告簽訂之三德房屋仲介公司委託諮詢法院拍賣不動產契約書
    二紙、被告於八十八年十一月二十六日所書立之承諾書一紙及被告所開立發票日
    為八十八年十一月二十六日、以三德房屋仲介公司為受款人之九萬元本票影本一
    紙附卷可稽（參同上偵查卷宗第九頁、第十頁、第十一頁、第十一之一頁），核
    均與被告前述任意性自白相符，自堪信為真實。綜上所述，本件事證已明，被告
    犯行堪以認定。
二、核被告所為，係犯刑法第三百三十六條第二項之業務侵占罪。
三、原審本於同上見解，適用刑法第三百三十六條第二項，並審酌被告將應繳回公司
    之款項侵占入己，侵害他人財產法益，惟其犯後坦承因一時失慮而為本件犯行，
    且犯罪所得金額僅九萬元，情節尚非重大及犯罪之動機、目的及犯罪後之態度等
    一切情狀，量處有期徒刑六月，並說明被告行為後，刑法第四十一條業於九十年
    一月十日修正公佈施行，於同年月十二日生效，關於易科罰金之條件業經修正為
    同法條第一項「犯最重本刑為五年以下有期徒刑以下之刑之罪，而受六個月以下
    有期徒刑或拘役之宣告，因身體、教育、職業、家庭之關係或其他正當事由，執
    行顯有困難者，得以一元以上三元以下折算一日，易科罰金」，經比較新舊法結
    果，以新法有利於被告，依刑法第二條第一項前段適用裁判時之法律，就前述宣
    告刑依修正後刑法第四十一條第一項及罰金罰鍰提高標準條例第一條、第二條前
    段諭知易科罰金之折算標準，復以被告前曾因竊盜案件，經台灣台北地方法院於
    七十四年十月三十日判處有期徒刑六月，於七十五年三月二十日執行完畢，而被
    告於執行完畢後，五年以內未曾受有期徒刑以上刑之宣告，此有臺灣高等法院檢
    察署刑案紀錄簡覆表在卷足稽，被告一時失慮為本件犯行，經此教訓當知警惕，
    而無再犯之虞，因認被告所受刑之宣告，以暫不執行為適當，併依刑法第七十四
    條第二款規定宣告緩刑三年，以勵自新。經核原審認事用法均無不合，量刑亦稱
    允當，公訴人循告訴人請求上訴意旨以被告雖於審判中承諾返還侵占之款項，惟
    嗣後即音訊全無，避不見面，顯無悔意，執之指摘原審判處被告緩刑係不當，為
    無理由，應予駁回。
據上論斷，應依刑事訴訟法第三百六十八條，判決如主文。
本案經檢察官李良忠到庭執行職務。
中      華      民      國    九十      年      六      月   二十六     日
                            台灣高等法院刑事第十五庭
                                審判長法  官  房  阿  生
                                      法  官  雷  元  結
                                      法  官  鄧  振  球
右正本證明與原本無異。
不得上訴。
                                      書記官  洪  秋  帆
中      華      民      國    九十      年      六      月   二十八     日


司法院資訊處製作；財團法人民間司法改革基金會備份。
